【裁判字號】    95,訴,205
【裁判日期】    950714
【裁判案由】    妨害性自主罪
【裁判全文】
臺灣臺北地方法院刑事判決               95年度訴字第205號
公  訴  人  臺灣臺北地方法院檢察署檢察官
被      告  甲○○○○○ ○○.
選任辯護人  林啟瑩律師
上列被告因妨害性自主罪案件，經檢察官提起公訴（94年度偵字
第23994號），本院判決如下：
    主  文
甲○○○○○ ○○○○ ○○○○○○○○無罪。
    理  由
一、公訴意旨略以：被告甲○○○○○ ○○○○ ○○○○○○○○係奈及利亞國人
    ，因商務來臺，於民國94年8月21日在路上搭訕A女（起訴書
    代號00000000），結識以後，雙方即互留聯絡電話。於同年
    10月1日，A女因與男友爭執、心情不佳，以電話邀約被告外
    出見面談心。迨2人吃過飯後，被告即以找地方坐下聊天為
    由，帶A女至臺北市○○○路9號泰龍閣賓館，A女雖略感意
    外，但因2人先前已閒逛走了很久，腳很痠，且被告表示只
    是要進入坐下點飲料飲用，故仍一同進入該賓館內。詎被告
    於進入上開賓館527號房內後，即基於妨害性自主犯意，不
    顧正值生理期間之A女反對，強行脫下其上衣，並將A女之底
    褲扯拉至旁邊，欲與之發生性關係，A女雖極力反抗，仍遭
    被告強押至床上，以性器官進入A女之性器官內，強制性交
    得逞。事後被告欲拉A女一同洗澡，A女佯裝同意，虛予委蛇
    ，要被告先進入浴室洗澡，趁被告穿著衣服時，逃回宿舍，
    報警而循線查獲，因認被告涉犯刑法第221條第1項之妨害性
    自主罪嫌云云。
二、公訴人認被告甲○○○○○ ○○○○ ○○○○○○○○涉有前揭犯嫌，無非係
    以告訴人A女之指訴、證人乙○○之證述及受理疑似性侵害
    事件驗傷診斷書等，為其主要論據。訊據被告就上開時間與
    告訴人A女相約，嗣與A女前往泰龍閣賓館房內發生性交行為
    之事實供承不諱，惟堅決否認有何強制性交犯行，辯稱：告
    訴人A女與伊係男女朋友，當日A女主動撥打電話邀約見面，
    伊下班後與A女見面、吃飯，嗣雙方共同前往上址賓館，並
    與A 女發生性交行為，均在A女同意下為之。其間，A女尚撥
    打電話給友人，事畢雙方一同離開房間，然伊遺忘手機返回
    房內取回，A女則急於趕赴他人約會先行搭電梯離去，絕無
    使用任何強暴脅迫手段等語。
三、按犯罪事實應依證據認定之，無證據不得認定犯罪事實；不
    能證明被告犯罪者，應諭知無罪之判決，刑事訴訟法第154
    條第2項、第301條第1項定有明文。又犯罪事實之認定，應
    憑真實之證據，倘證據是否真實尚欠明確，自難以擬制推測
    之方法，為其判斷之基礎；而認定犯罪事實之證據係指足以
    認定被告確有犯罪行為之積極證據而言，該項證據自須適合
    於被告犯罪事實之認定，始得採為斷罪資料（最高法院53年
    台上字第656號、29年上字第3105號判例參照）。且被害人
    與一般證人不同，其與被告處於相反之立場，其陳述之目的
    ，在使被告受刑事訴追處罰，內容未必完全真實，證明力自
    較一般證人之陳述薄弱。故被害人縱立於證人地位而為指證
    及陳述，且其指證、陳述無瑕疵可指，仍不得作為有罪判決
    之唯一證據，應調查其他證據以察其是否與事實相符，亦即
    仍須有補強證據以擔保其指證、陳述之真實性，始得採為斷
    罪之依據（最高法院94年度台上字第3326號判決參照）。
四、經查：
  (一)告訴人A女於本院審理中以證人身分具結並不否認於上開時
    間主動撥打電話邀約被告見面、吃飯，嗣被告稱工作很累想
    找地方休息，即先至便利商店購買飲料後，雙方一同前往上
    址賓館，並由被告支付2小時賓館費用等情（見本院95年5月
    24日審判筆錄），於偵查中亦為相同指陳，核與被告辯解大
    抵相符，可見被告係經告訴人同意而進入上址賓館一節，應
    毋庸疑。又被告與被害人A女在上址賓館內發生性交行為，
    為被告坦白承認，復經證人A女於偵、審中指陳在卷，併有
    內政部警政署刑事警察局94年12月23日刑醫字第09401621
    28號鑑驗書可稽，被告確與告訴人於上開時、地性交之事實
    ，亦堪認定。
  (二)告訴人A女雖指訴被告以強暴手法，將其壓制在前揭賓館房
    內床上，而為性交行為得逞。惟觀諸告訴人所述遭強制性交
    之情節，於警詢指稱：「進了房間他就自己先喝酒並問我要
    不要喝，我說不要，他就自己喝了剩下一點點，接著就把自
    己衣服、褲子、鞋子慢慢一件件脫掉，只剩下四角褲，在這
    過程中他一直跟我說很喜歡我，要我當他的女友，我說我已
    有男友，要他不要叫我作決定等等，後來他就開始脫我衣服
    ，我有拒絕，可是他不理我，就強行脫掉我的衣服，並把我
    壓在下面對我性侵害得逞」（見94年聲拘字第142號卷第4至
    7頁）；於檢察官偵查中復稱：「他一進房後就開始脫鞋子
    、衣服，一直說他很喜歡我，並要抱我，我就一直閃躲，我
    有打電話給我朋友，但因為他會聽講中文，我不敢在電話中
    跟我朋友說我在哪裡來救我，我一直撐到最後20分鐘，他就
    開始脫我衣服，我想閃躲，他就直接抱我放在床上，我跟他
    說那天是我月經第3天，叫他不要這樣子，他還是壓著我，
    與我發生性關係，連我的底褲都沒有脫掉」（見偵卷第71
    至73頁）；於本院審理中則證稱：「被告進入房間後，就脫
    掉衣服，下半身只穿一條四角褲，後來才開始聊天」、「前
    面我們一直在聊天，後來他強姦我直到房內退房電話鈴響才
    停止，整個性侵害時間大約十幾分鐘」、「當天我與男友吵
    架，心情不好，被告說要我當他的女友，我說不要，後來我
    的朋友打電話給我，我很想走，想請我的朋友來接我，但被
    告聽的懂中文，我沒辦法跟我朋友說，但我一直藉故打電話
    給我朋友，希望與被告保持距離，然後被告就往我身上靠，
    並把我橫抱到床上，我推被告，但被告雙手一直碰我全身，
    並開始脫我衣服，左右拉開我的內褲連同衛生棉後，將性器
    插入」等情（見本院95年5月24日審判筆錄），告訴人自願
    隨同被告共赴賓館在先，被告復於進入賓館房內即褪去衣物
    ，僅穿著四角褲，且被告不斷言語挑逗要求與告訴人成為男
    女朋友，在長達近2小時之時間內，告訴人既非智慮淺薄之
    人，應可了然知悉被告企圖不善，其所處環境險峻，應會大
    聲呼救或迅速離去，豈會仍虛與委蛇與被告聊天，此觀告訴
    人於本院審理中自承：「房門是喇叭鎖，可以直接打開，在
    其撥打電話時，被告先坐在床上，後來躺在床上看電視，被
    告是在靠牆處床上，其則坐在床沿另一處，房門距離其較近
    」等語（見本院上開審判筆錄），益見告訴人若有逃跑企圖
    ，自可隨時逃離房間大聲呼救，卻捨此不為，所為指述是否
    可以盡信，已非無疑。
  (三)又告訴人雖指稱遭被告以身體及雙手壓制於床上而無法反抗
    云云，然為被告否認，且依告訴人所述遭抗拒情節，其身上
    穿著棉質俗稱「小可愛」之衣物及胸罩，若遭被告強力拉扯
    褪去，該衣物應會遭到扯破或變形，何以被害人指稱：「所
    穿著棉質小可愛有被拉開，但沒被扯破，衣物有離開身體，
    胸罩亦遭被告拉到脖子處，才解開鈕釦」，更未提出當日穿
    著衣物以供調查；且依卷附臺北市立聯合醫院中興院區出具
    之受理疑似性侵害事件驗傷診斷書記載：告訴人於94年10月
    2 日凌晨1時10分許至該院驗傷，陰部除處女膜陳舊性裂傷
    外，其餘包括頭面部、頸肩部、胸腹部、背臀部、四肢部、
    肛門及其他部位均無異狀等詞，告訴人雖稱當日醫護人員僅
    檢查其陰部，並未檢視其他部位云云，就此本院函詢臺北市
    立聯合醫院結果略以，該院對於性侵驗傷之患者，一般均會
    對其四肢及手腕等處進行驗傷，並加以詢問之，上述之部位
    於被害人驗傷診斷書中已有記載並無明顯受傷之情況，有該
    院95年6月13日北市醫興字第09531567600號函可參，告訴人
    片面指陳顯有瑕疵，非無可議，更無任何客觀跡證佐憑被告
    有何壓制告訴人之行為，或被告強脫告訴人衣物而強制性交
    犯行。
  (三)再者，告訴人於本院審理中復坦承：「與被告在賓館期間，
    曾致電國中同學、室友及一些朋友多次」等語，其雖指稱：
    「因被告通曉中文，故不敢在電話中跟我朋友說在哪裡，來
    救我」（見偵卷第71至73頁），亦不諱言：「其在房內撥打
    電話時，被告在看電視，未曾加以阻止」（見本院上開審判
    筆錄），告訴人撥打電話既未遭受限制，又被告或躺或坐在
    床上觀看電視，告訴人大可乘致電同學、友人之際求救，況
    被告係93年8月13日入境臺灣，有卷附內政部警政署個別查
    詢及列印可考，被告與告訴人平時多以英文溝通，告訴人亦
    供承自身英文程度不佳，被告亦供稱係來台後始學習英文，
    縱使被告因來台工作經年而略通中文，中文聽說能力終究不
    能與中文為母語之告訴人所可比擬，告訴人果若感覺遭受威
    脅而有意求救，當可在電話中明示或暗示同學、友人而不為
    被告知悉或理解，豈會在感受如此險境情形下，多次致電同
    學、友人而未談及於此，遑論告訴人就本院受命法官詢問當
    時通聯之友人、同學聯絡方式，答稱並不知道（見本院上開
    審判筆錄），致本院無從傳訊相關證人查明告訴人當時致電
    內容及語氣據以論斷，所為片面指訴，實難遽採。
  (四)又告訴人指稱：「係乘事畢被告穿衣服時衝出房間跑掉，在
    電梯門口遇到清潔工，當時很慌張」（同上審判筆錄），被
    告則辯稱：「雙方一起離開，但因被告遺忘手機在房內，而
    告訴人趕著赴約先行搭乘電梯離去」，雙方各執一詞，然觀
    諸證人即賓館清潔人員乙○○於偵、審中證稱：「我看到那
    個臺灣女孩（指告訴人）先離開，隨後外籍黑人（指被告）
    也離開，那個臺灣女孩離開時，我沒有發現任何異常地方」
    （見94年聲拘字第142號卷第9至10頁），於本院審理時仍為
    相同之陳述，更證稱：「我看到那個女的（指告訴人）時候
    ，那個女的很鎮靜，沒有任何異狀」、「她沒有跟我呼救，
    也沒有叫我報警，就直接搭電梯下樓」、「當時我已經在走
    廊，剛好看到那個女的出來要搭乘電梯」、「我問那個女的
    從那個房間出來，是休息還是住宿，她回答是休息，並且說
    房間還有人」等情（見本院95年5月24日審判筆錄），應以
    被告所辯較為可採。
  (五)末按採用情況證據認定犯罪事實，須其情況與待證事實有必
    然結合之關係，始得為之，如欠缺此必然結合關係，其情況
    猶有顯現其他事實之可能者，據以推定犯罪事實，即非法之
    所許（最高法院94年台上字第3329號判決參照）。本件告訴
    人固指稱當時適逢生理期，為被告所不爭執，亦經負責清掃
    整理賓館房間之證人乙○○於偵、審中證述在卷，然告訴人
    適逢生理期，從事性交可能招致生理衛生感染或民俗文化禁
    忌，但亦無證據顯示女性遇有生理期間即不得或不能為性交
    行為，可否作為其係遭被告違反意願而強制性交之佐證，而
    有必然結合關係，殊堪存疑，而被告為奈及利亞國人，英語
    固係該國官方語言之一，但並非每位奈及利亞人均通曉英語
    ，為其供明在卷，且據本院審理期間透過奈國駐台商務代表
    處所委請通譯表示並非以英文與被告溝通，而係以該國境內
    另種官方語言交談（見本院95年4月10日準備程序筆錄），
    而本件偵查期間檢、警僅指派通曉英文之通譯協助，未經通
    曉奈及利亞語言之通譯協助翻譯，被告獨自身處臺灣工作，
    突遭警拘捕，在語文環境俱屬陌生情境下，難謂其於偵查期
    間不配合係因畏罪心虛所致，微論告訴人所為前開指訴，並
    無事證足佐，且有上述各瑕疵存在，自不足以擔保所述之真
    實性。
五、綜上所述，本件尚不足以證明被告有何強制性交犯行，此外
    復查無其他積極證據足資證明被告有何公訴人所指上開強制
    性交犯行，自屬不能證明被告犯罪，揆諸前開法條及判例說
    明，應依法諭知無罪之判決。
據上論斷，應依刑事訴訟法第301條第1項，判決如主文。
本案經檢察官林勤綱到庭執行職務
中    華    民    國    95    年    7     月    14    日
                  刑事第十二庭  審判長法  官  李英豪
                                      法  官  張永宏
                                      法  官  胡宏文
以上正本證明與原本無異。
如不服本判決，應於判決送達後10日內向本院提出上訴狀（應抄
附繕本）。告訴人或被害人如對於本判決不服者，應具備理由請
求檢察官上訴，其上訴期間之計算係以檢察官收受判決正本之日
期為準。
                                      書記官  劉穗筠
中    華    民    國    95    年    7     月    18    日

司法院資訊處製作；財團法人民間司法改革基金會備份。
